【裁判字號】    92,交簡上,29
【裁判日期】    921103
【裁判案由】    過失傷害
【裁判全文】
臺灣雲林地方法院刑事判決                        九十二年度交簡上字第二九號
    上  訴  人  臺灣雲林地方法院檢察署檢察官
    被      告  丙○○
    被      告  乙○○
右列上訴人因被告過失傷害等案件，不服本院北港簡易庭九十二年度港交簡字第七八
號中華民國九十二年七月二十五日刑事簡易判決（聲請案號：台灣雲林地方法院檢察
署九十二年度偵字第二一四二號），提起上訴，本院管轄之第二審合議庭判決如左：
    主  文
上訴駁回。
丙○○、乙○○均緩刑貳年。
    事  實
一、丙○○明知無駕駛執照不得騎乘機車，於民國（下同）九十二年二月十六日十七
    時四十分許，仍無照駕駛車牌號碼ＯＺＥ─一六三號重型機車，搭載不詳之男子
    ，沿雲林縣水林鄉○○村○○路由東向西騎乘，行經上開路段四一三號前，應注
    意在雙向二車道行駛時，應在遵行車道內行駛，而依當時天候晴、視距良好、路
    面無缺陷、無障礙物之狀況，又無不能注意之情形，竟疏未注意，貿然超車騎入
    對向車道，適許又升騎乘腳踏車由北向南行駛穿越水林路，至水林路四一三號前
    機車道，丙○○騎乘機車之車頭因而撞擊許又升所騎乘腳踏車左側，致許又升人
    車倒地，許又升並受有頭部外傷、腦震盪、多處擦傷之傷害。乙○○係丙○○之
    弟媳，其明知本件車禍肇事者係丙○○，竟意圖使犯有過失傷害罪之犯人丙○○
    隱避，於九十二年二月二十五日在雲林縣警察局北港分局水林分駐所警詢；及九
    十二年六月二十六日在台灣雲林地方法院檢察署檢察官訊問時，自承為肇事者而
    頂替。
二、案經許又升訴由雲林縣警察局北港分局報請台灣雲林地方法院檢察署檢察官偵查
    後聲請簡易判決處刑。
    理  由
一、訊據被告丙○○、乙○○對上開犯罪事實於本院審理中坦白承認，經查：
（一）被告丙○○過失傷害罪部分：
    1.被告丙○○之自白，與告訴人許又升於偵查中指述之情節相符，並經證人李世
      文、丁○○於偵查中證述明確，復有道路交通事故調查報告表、診斷證明書各
      一紙；及機車、腳踏車受損照片五張在卷可參，足認與事實相符。
    2.按汽車在雙向二車道行駛時，均應在遵行車道內行駛，道路交通安全規則第九
      十七條第一款定有明文。被告丙○○騎乘機車本應注意上述規定，且依當時天
      候晴、路面無缺陷、無障礙物之狀況，又無不能注意之情形，被告丙○○能注
      意而不注意，因而肇致本件車禍，其有過失責任，足以認定，且告訴人許又升
      所受前揭傷害，既由被告丙○○之過失行為所造成，則被告丙○○之過失行為
      與告訴人許又升所受之傷害結果間，有相當因果關係，亦足認定。
（二）被告乙○○頂替罪部分：
      被告乙○○之自白，與同案被告丙○○於本院審理中供述情節一致，並經證人
      許又升、李世文及丁○○於偵查中證述明確，足認與事實相符。
（三）從而，被告丙○○於上開時、地過失傷害告訴人許又升；及被告乙○○於上開
      時、地意圖使犯有過失傷害罪之犯人丙○○隱避而頂替之犯罪事實，足以認定
      。本件事證明確，應予依法論科。
二、核被告丙○○所為，係犯刑法第二百八十四條第一項前段之過失傷害罪。被告乙
    ○○所為，係犯刑法第一百六十四條第二項意圖使犯人隱避頂替罪。被告丙○○
    未考領重型機車之駕駛執照，即騎乘上述重型機車，並發生上述車禍，因而造成
    許又升受傷，依法應負刑事責任，應依道路交通管理處罰條例第八十六條第一項
    規定，加重其刑。原審本院北港簡易庭認被告二人罪證明確，因予適用刑法第二
    百八十四條第一項前段、第一百六十四條第二項、第四十一條第一項前段，道路
    交通管理處罰條例第八十六條第一項、罰金罰鍰提高標準條例第一條前段、第二
    條之規定，並審酌被告二人犯罪之動機、目的、手段等一切情狀，分別論處被告
    丙○○拘役四十日、被告乙○○有期徒刑四月，及諭知易科罰金之折算標準。經
    核原審認事、用法及量刑均適法、妥當，應予維持。公訴人以被告二人迄未賠償
    告訴人許又升之損害，認原審量刑過輕，而提起上訴，為無理由，應予駁回。
三、被告二人前均未曾受有期徒刑以上刑之宣告，有台灣高等法院被告全國前案紀錄
    表二份在卷可稽，且於本院審理中坦承犯行，並表悔悟，復與告訴人許又升達成
    和解，並賠償告訴人之損害，有本院九十二年度交附民字第四九號和解筆錄、和
    解書各一份在卷可證，而被告丙○○因過失犯罪，違法性不高；被告乙○○為維
    護當時正在服役中之被告丙○○，一時失慮致罹刑章，本院認為被告二人經此刑
    之宣告後，應知警惕而無再犯之虞，故認渠二人所受宣告之刑均以暫不執行為適
    當，爰併均宣告緩刑二年，用啟自新。
四、應依刑事訴訟法第四百五十五條之一第三項、第三百六十八條，刑法第七十四條
    第一款，判決如主文。
本案經檢察官甲○○到庭執行職務。
中      華      民      國      九十二  年      十一    月        三    日
                                      台灣雲林地方法院刑事第三庭
                                        審判長法  官  黃  一  馨
                                              法  官  廖  國  勝
                                              法  官  蘇  錦  秀
右正本證明與原本無異。
不得上訴。
                                              書記官  曾  家  祥
中      華      民      國      九十二  年      十一    月        三    日
附錄本案論罪科刑法條全文：
刑法第二百八十四條
因過失傷害人者，處六月以下有期徒刑、拘役或五百元以下罰金，致重傷者，處一年
以下有期徒刑、拘役或五百元以下罰金。
從事業務之人，因業務上之過失傷害人者，處一年以下有期徒刑、拘役或一千元以下
罰金，致重傷者，處三年以下有期徒刑、拘役或二千元以下罰金。
刑法第一百六十四條
藏匿犯人或依法逮捕拘禁之脫逃人或使之隱避者，處二年以下有期徒刑、拘役或五百
元以下罰金。
意圖犯前項之罪而頂替者，亦同。


司法院資訊處製作；財團法人民間司法改革基金會備份。
